臺灣臺北地方法院刑事判決　　　　　　 100年度易字第1482號
公　訴　人　臺灣臺北地方法院檢察署檢察官
被　　　告　林鴻翔
上列被告因詐欺案件，經檢察官聲請簡易判決處刑（100年度偵
字第6241號），本院（100年度簡字第1379號）認有不合於簡易
判決處刑情形，改依通常程序審理後，經檢察官移送併辦（臺灣
宜蘭地方法院檢察署100年度偵字第1685號，臺灣屏東地方法院
檢察署100年度偵緝字第356號），本院判決如下：
    主  文
林鴻翔幫助意圖為自己不法之所有，以詐術使人將本人之物交付
，處有期徒刑肆月，如易科罰金，以新臺幣壹仟元折算壹日。
    事  實
一、林鴻翔明知社會上詐騙案件層出不窮，並可預見將自己之金
    融帳戶提供他人使用，可能幫助他人從事財產犯罪，仍基於
    縱有人以其金融帳戶實施詐欺犯罪，亦不違背其本意之幫助
    故意，於民國99年10月18日，將其所有第一商業銀行新店分
    行帳號00000000000000號的提款卡以及提款卡的密碼，一併
    交付與詐欺集團成員尤琮暉使用，該人與所屬詐騙集團成員
    取得後，即以之作為取得詐騙款項的工具，而基於意圖為自
    己不法所有之犯意，於99年10月19日，撥打電話向任雅帆佯
    稱：其因之前刷卡消費有誤，需配合匯款以取消分期付款云
    云，致任雅帆陷於錯誤，依指示分別匯款5筆，其中有2筆款
    項共計新臺幣（下同）5萬1千元是匯入林鴻翔上開銀行帳戶
    內，隨即以提款卡提領詐得的款項。嗣經任雅帆發覺受騙後
    ，立即報警處理，始循線查悉上情。
二、案經被害人任雅帆訴由新北市政府警察局新店分局報告臺灣
    臺北地方法院檢察署檢察官偵查後聲請簡易判決處刑，以及
    宜蘭縣政府警察局移送臺灣宜蘭地方法院檢察署檢察官偵查
    後移送併辦，與新北市政府警察局三重分局報告臺灣板橋地
    方法院檢察署呈請臺灣高等法院檢察署令轉臺灣屏東地方法
    院檢察署檢察官偵查後移送併辦。
    理  由
一、證據能力部分：
    (一)按被告以外之人於審判外之言詞或書面陳述，除法律有規
      定者外，不得作為證據，刑事訴訟法第159條第1項定有明
      文。被告以外之人於審判外之陳述，雖不符前4條之規定
      ，而經當事人於審判程序同意作為證據，法院審酌該言詞
      陳述或書面陳述作成時之情況，認為適當者，亦得為證據
      。當事人、代理人或辯護人於法院調查證據時，知有第15
      9條第1項不得為證據之情形，而未於言詞辯論終結前聲明
      異議者，視為有前項之同意，刑事訴訟法第159條之5亦定
      有明文。查本案所引用告訴人任雅帆於警詢中之指述，雖
      屬傳聞證據，惟當事人於本院審理中均不爭執該供述之證
      據能力，且於言詞辯論終結前未聲明異議，本院審酌上開
      供述證據製作時之情況，尚無違法不當及證明力明顯過低
      之瑕疵，認為以之作為證據應屬適當，揆諸前開規定，得
      為證據。
    (二)以下其餘認定本案犯罪事實之非供述證據，查無違反法定
      程序取得之情，依刑事訴訟法第158條之4規定反面解釋，
      具有證據能力。
二、訊據被告林鴻翔矢口否認有幫助詐欺犯行，辯稱：是應徵工
    作時雇主要求提供帳戶，並不知道會作為詐騙使用云云。然
    查：
    (一)被告確有申辦前揭第一商業銀行新店分行的銀行帳戶及提
      款卡，以及其後有將該銀行帳戶的提款卡以及密碼一併交
      予尤琮暉等情，迭據被告於偵、審中坦承不諱，且經證人
      尤琮暉於本院審理時證述屬實，並有該銀行帳戶的開戶資
      料附卷可稽。而尤琮暉及所屬詐騙集團成員取得前揭銀行
      帳戶的提款卡及密碼後，確有以之作為取得詐騙款項的工
      具，向告訴人詐騙，告訴人並因此陷於錯誤，而依指示匯
      款共計5筆，其中2筆款項共計5萬1千元是匯入被告前揭銀
      行帳戶，且被騙款項其後均以提款卡領取等情，則據告訴
      人於警詢中證述明確在卷，並有匯款的執據、被告前揭銀
      行帳戶的存提明細等件（以上見本院100年9月30日審判筆
      錄，臺灣臺北地方法院檢察署100年度偵字第6241號卷第7
      至13頁）在卷足憑。
    (二)被告雖以前詞否認有幫助他人犯罪的故意。按刑法上故意
      ，分直接故意（確定故意）與間接故意（不確定故意），
      行為人對於構成犯罪事實，預見其發生而其發生並不違背
      其本意者，為間接故意。又間接故意與有認識的過失區別
      ，在於二者對構成犯罪事實，雖均預見其能發生，但前者
      對其發生，並不違背其本意，後者則確信其不發生。且幫
      助犯成立，以行為人主觀上認識被幫助者，正欲從事犯罪
      或係正在從事犯罪，且該犯罪有既遂可能，而其行為足以
      幫助他人實現構成要件者，即具有幫助故意，並不以行為
      人確知被幫助者，係犯何罪名為必要。查，金融機構之存
      款存摺、提款卡及密碼等，事關存戶個人財產權益之保障
      ，一般人均有應予妥善保管以防遭他人任意使用之認識，
      縱使委託提領款或遇特殊情況偶有將之交付他人之時，亦
      必親信之人或經深入瞭解用途後再行提供使用。該等專有
      物品若落入不明人士手中，極易被利用為收納財產犯罪所
      得之工具，或向不特定人訛騙等不法勾當，復為報章媒體
      一再披露之詐騙集團犯罪態樣，亦為一般生活認知即可易
      於體察之常識。依證人尤琮暉於本院審理時所述：伊不會
      跟對方說公司的名字，但伊會跟他說要做的是要載小姐去
      做八大行業就是援交等語，此情亦為被告於本院審理時所
      是認，並供稱：伊之前看報紙的時候說是要應徵電視購物
      的司機，證人來跟伊拿帳戶時，有跟伊說要做八大行業載
      小姐的工作，伊本來不想做，但是因為當時失業缺錢才做
      ，才把帳戶交給他等語。是以被告所欲應徵的工作，雇主
      竟沒有任何名稱，此顯非合法登記的公司或商號，甚至原
      報紙刊登的徵才廣告是電視購物司機，見面時卻改稱是載
      送小姐從事援交，更顯見是在從事不法犯罪行為，所以才
      會在對外刊登廣告徵才時隱匿不法。被告既可預見該人及
      所屬集團成員是在從事不法犯罪行為，則其提供此帳戶的
      提款卡及密碼供該人及所屬集團使用，極有可能對所從事
      的不法犯罪予以助力。參以被告於警詢中所述：對方叫伊
      交出提款卡之前把帳戶內的錢領空，領到剩下幾十塊，然
      後才把該帳戶的提款卡給他等語（見同上偵查卷第4頁反
      面），可見被告在確保自己帳戶內款項安全無虞的情況下
      ，將之交付與他人使用，並不會損及自己的財產，其對於
      該不法集團之後如何使用，則因事不關己，而漠不關心，
      是被告就此當有容認之意，也更因為如此，該他人及所屬
      的詐欺集團成員，才能毫不顧忌的作為實施詐欺行為的收
      取款項之用。是按前所述，被告確有幫助他人犯罪之不確
      定故意。又被告雖於99年10月20日有辦理電話掛失的行為
      ，有第一商業銀行新店分行100年7月14日一新店字第0013
      1號函（附於本院卷）可按，然此究屬告訴人遭詐騙後的
      行為，且依被告於本院審理時所述：伊在等對方給伊工作
      ，等沒有，想說不對，就趕快去掛失等語，顯見被告此舉
      並非出於防止犯罪結果發生之意而為，是此部分事實並無
      從據為被告有利之認定。
綜上事證，被告前揭否認犯罪之辯解，核屬臨訟飾卸之詞，難以
憑採，其上開幫助詐欺的犯罪行為已經證明，應依法論科。
三、按刑法上之幫助犯，係對於犯罪與正犯有共同之認識，而以
    幫助之意思，對於正犯資以助力，而未參與實施犯罪之行為
    者而言（最高法院75年度臺上字第1509號、88年度臺上字第
    1270號判決意旨參照）。是如未參與實施犯罪構成要件之行
    為，且係出於幫助之意思提供助力，即屬幫助犯，而非共同
    正犯。本件被告提供所有帳戶的提款卡及密碼，所實施者並
    非構成要件之行為，僅係與以詐騙集團助力，使之易於實施
    上開詐欺取財犯行，核屬幫助犯；又因該他人及所屬詐騙集
    團成員所為係犯詐欺取財罪，是核被告所為，係犯刑法第30
    條第1項、第339條第1項之幫助詐欺取財罪。又被告幫助他
    人犯罪，為幫助犯，爰依刑法第30條第2項規定減輕其刑。
    檢察官移送併辦部分，核與原聲請簡易判決處刑書的犯罪事
    實同一，本院自應併予審判。至於原聲請簡易判決處刑書意
    旨認為被告尚有交付前揭帳戶的存摺，然被告就此情則一再
    於偵、審時否認之，而經本院前揭函詢銀行的結果，該帳戶
    亦僅有提款卡掛失，並無存摺掛失的紀錄，又檢察官移送併
    辦所確認被告的幫助詐欺犯罪事實，則係被告交付提款卡及
    提款卡的密碼，是原聲請簡易判決處刑書此部分的事實認定
    即屬有誤，附此敘明。爰審酌被告任意提供帳戶與他人使用
    ，足以助長詐騙集團財產犯罪之風氣，影響社會正常交易安
    全，增加告訴人尋求救濟之困難，並使犯罪之追查趨於複雜
    ，且被告矢口否認犯行的犯罪後態度等一切情狀，量處如主
    文所示之刑，並諭知易科罰金之折算標準。
據上論斷，應依刑事訴訟法第452條、第299條第1項，刑法第30
條第1項、第2項、第339條第1項、第41條第1項前段，刑法施行
法第1條之1，判決如主文。
本案經檢察官陳仕蘭到庭執行職務。
中    華    民    國   100    年    10    月    14    日
                  刑事第十一庭  審判長法  官  許泰誠
                                      法  官  林瑋桓
                                      法  官  陳諾樺
以上正本證明與原本無異。
如不服本判決應於收受送達後10日內向本院提出上訴書狀，並應
敘述具體理由；其未敘述上訴理由者，應於上訴期間屆滿後20日
內向本院補提理由書（均須按他造當事人之人數附繕）「切勿逕
送上級法院」。
                                      書記官  高菁菁
中    華    民    國   100    年    10    月    14    日
附錄本案論罪科刑法條全文：
中華民國刑法第339條
（普通詐欺罪）
意圖為自己或第三人不法之所有，以詐術使人將本人或第三人之
物交付者，處 5 年以下有期徒刑、拘役或科或併科 1 千元以下
罰金。
以前項方法得財產上不法之利益或使第三人得之者，亦同。
前二項之未遂犯罰之。
中華民國刑法第30條
（幫助犯及其處罰）
幫助他人實行犯罪行為者，為幫助犯。雖他人不知幫助之情者，
亦同。
幫助犯之處罰，得按正犯之刑減輕之。